【裁判字號】    98,建,80
【裁判日期】    991123
【裁判案由】    給付工程款
【裁判全文】
臺灣士林地方法院民事判決                98年度建字第80號
原      告  大同股份有限公司
法定代理人  林蔚山
訴訟代理人  卓素芬
            江依蓉
被      告  中林環境工程股份有限公司
            （原名：信泰環保工程股份有限公司）
法定代理人  傅有盛
訴訟代理人  李佩昌律師
上列當事人間給付工程款事件，本院於民國99年11月2 日言詞辯
論終結，判決如下：
    主  文
被告應給付原告新臺幣貳佰玖拾貳萬貳仟佰貳拾陸元及自民國
九十八年七月十八日起至清償日止，按週年利率百分之五計算之
利息。
原告其餘之訴駁回。
訴訟費用由被告負擔百分之四十一，餘由原告負擔。
本判決第一項於原告以新臺幣玖拾柒萬元供擔保後，得假執行。
但被告如為原告供擔保金新臺幣貳佰玖拾貳萬貳仟佰貳拾陸元
，得免為假執行。
原告其餘假執行之聲請駁回。
    事  實  及  理  由
一、本件被告原名信泰環保工程股份有限公司，嗣於訴訟中更名
    為中林環境工程股份有限公司，有公司變更登記事項卡在卷
    為憑，當事人法人格仍屬同一，自無當事人變更之情事，合
    先敘明。
二、原告起訴主張：
  (一)伊與訴外人工勤系統股份有限公司（下稱工勤公司）於民國
    90年8 月27日簽訂製造物供給契約（下稱系爭契約），由工
    勤公司向伊購買高、低壓配電盤產品，使用於迪化污水處理
    廠提昇二級處理工程第四標（下稱系爭工程），伊並負責安
    裝，買賣價金為新臺幣（下同）5,146 萬2,579 元、安裝款
    為353 萬7,421 元，共計5,500 萬元。伊陸續依工勤公司指
    定交貨日期交付高、低壓配電盤產品，並取得部分款項，嗣
    工勤公司因經營不善，乃於94年8 月17日向法院聲請破產，
    當時尚積欠伊2,550 萬5,273 元，加計營業稅後共計2,678
    萬537 元。工勤公司向法院聲請破產前，系爭工程即轉由被
    告承接，被告並於94年8 月16日出具同意書（下稱系爭同意
    書），表示願於1,863 萬3,623 元之範圍內承擔工勤公司對
    伊所負之債務，嗣亦自94年11月11日起至97年12月10日止，
    陸續給付1,143 萬165 元，尚餘720 萬3,458 元未付，屢經
    催討，未獲置理。爰依系爭同意書請求被告給付欠款等情。
    並聲明：被告應給付原告720 萬3,458 元，及自起訴狀繕
    本送達翌日起至清償日止，按週年利率5%計算之利息；願
    供擔保請准宣告假執行。
  (二)系爭同意書上所載「同意以業主就迪化汙水處理廠提升二級
    處理工程第四標應給付予立書人之金額為限，承擔工勤公司
    對原告就該第四標所積欠工程款內1,863 萬3,623 元之債務
    」之文字，係因工勤公司於破產當時就系爭工程仍有未領之
    工程款，因系爭工程繼續由被告承接，為確保被告於領得業
    主款項後均會將之作為清償工勤公司債務之用，兩造乃協商
    由漢唐集成股份有限公司（下稱漢唐公司）擔任監督付款，
    以確保伊得優先自該筆工程款受償。非被告所辯係兩造約定
    被告承擔工勤公司之債務範圍以業主於系爭工程實際給付被
    告之金額為限。縱被告承擔工勤公司債務之金額係以業主於
    系爭工程實際給付被告之款項為限，然依漢唐公司提供之結
    算明細表，可知被告於系爭工程結算後自業主可領之金額已
    超過上開同意所承擔之金額，是應由被告就其實際自業主所
    受領之工程款數額負舉證之責。
  (三)被告所承擔之債務範圍並未包括變頻器設備，縱被告係以業
    主實際給付之金額為債務承擔，亦不得援引該項減帳對抗伊
    。
  (四)系爭契約以其簽訂名稱觀之，即屬買賣契約，而應適用15年
    之長期請求權時效。縱系爭契約兼具買賣及承攬之性質，然
    系爭契約標的並非屬日常、頻繁性交易，亦顯非得迅速履行
    之承攬工作，故無民法第127 條第7 款、第8 款短期時效規
    定之適用，仍應適用民法第125 條長期時效之規定，故伊就
    系爭工程債權自尚未罹於時效而消滅。縱認伊之工程款請求
    權應適用2 年短期時效，亦因被告持續付款之行為，及兩造
    於起訴前之洽商，被告要求延期付款之行為，而發生時效中
    斷之效果，故伊於98年7 月10日起訴時，尚未罹於2 年之消
    滅時效。
  (五)另被告主張因伊供應之曝氣池配電盤燒毀所支出之維修費，
    兩造並未以35萬元達成和解，被告以不當得利請求伊返還，
    並據以主張抵銷，並無理由。
三、被告則以：
  (一)伊雖確於94年間承擔工勤公司對原告之工程款債務，而於94
    年8 月16日簽訂系爭同意書，並於94年10月3 日與原告簽訂
    協議書（下稱系爭協議書），同意承擔工勤公司就系爭工程
    對原告所負債務中之1,863 萬3,623 元，惟以業主臺北市政
    府工務局衛生下水道工程處（下稱市府衛工處）實際應給付
    予伊之金額為限。然系爭契約性質應屬承攬契約，縱非屬承
    攬契約，亦屬買賣與承攬之混合契約，應適用民法第127 條
    規定之2 年短期時效。系爭工程於96年1 月31日正式驗收合
    格，依系爭契約之約定，原告於96年2 月20日即可請求工程
    尾款，原告遲至98年7 月10日始起訴請求，系爭工程款債權
    之請求權已罹於2 年短期時效而消滅。至伊於97年12月10日
    之付款，係就原告97年8 月4 日開立之請款發票而為給付，
    與系爭工程尾款無涉，伊從未就系爭工程尾款予以承認，自
    無原告所謂時效中斷並重行起算時效之可言。
  (二)依系爭同意書及系爭協議書，伊所承擔債務之範圍，以業主
    市府衛工處就系爭工程應給付伊之金額為限。系爭工程嗣經
    業主追加減帳後，業主應給付予伊之金額已減為1,435 萬2,
    491 元，則伊僅須給付1,435 萬2,491 元予原告，而伊已給
    付原告1,143 萬165 元，伊依系爭同意書至多僅需再給付原
    告292 萬2,326 元。
  (三)原告所供應之曝氣池配電盤於97年2 月21日起火燒毀，經鑑
    定係該配電盤本身瑕疵所致，而非業主環境因素，其維修費
    本應由原告負擔。伊所以先支出維修費用35萬元予原告，乃
    97年10月8 日以原告同意就系爭工程逾期完工遭業主罰款73
    3 萬7,777 元，由兩造各自負擔一半之前提，伊願意自行吸
    收該維修費用，即伊係基於和解所為之讓步。如鈞院認兩造
    並未成立上開和解，伊則依民法第179 條規定請求被告返還
    上開維修費用35萬元，得據以與上開工程款抵銷等語置辯。
    並聲明：駁回原告之訴；如受不利判決，願供擔保請准
    宣告免假執行。
四、兩造所不爭執之事實：
  (一)原告與工勤公司於90年8 月27日簽訂系爭契約，由工勤公司
    向原告購買高、低壓配電盤產品，使用於系爭工程，原告並
    負責安裝，買賣價金為5,146 萬2,579 元、安裝款為353 萬
    7,421 元，共計5,500 萬元。
  (二)工勤公司於94年8 月17日向法院聲請破產，斯時尚積欠原告
    2,678 萬537 元。工勤公司向法院聲請破產前，系爭工程即
    轉由被告承接，被告並於94年8 月16日出具系爭同意書，嗣
    於94年10月3 日出具系爭協議書，表示以系爭工程第四標應
    給付被告之金額為限，承擔工勤公司就第四標所積欠工程款
    1,863 萬3,623元之債務。
  (三)系爭契約被告業已付款1,143 萬165元。
  (四)原告所供應之曝氣池配電盤燒毀，致被告支出維修費用35萬
    元。
  (五)系爭工程之上游承包商遭業主逾期罰款扣款733 萬7,777 元
    。
  (六)系爭工程完工結算，經業主追加減帳後，減作金額428 萬1,
    132 元。
五、本件之爭點：(一)原告得否依系爭同意書請求被告給付系爭契
    約尚欠款項？金額若干？是否已罹於時效？(二)被告就原告所
    供應之曝氣池配電盤燒毀所支出維修費用35萬元，得否依不
    當得利請求原告返還？(三)被告得否以上揭(二)之債權與原告對
    其所主張上揭(一)之債權主張抵銷？茲析述如下：
  (一)原告得否依系爭同意書請求被告給付系爭契約尚欠款項？金
    額若干？是否已罹於時效？
    工勤公司於94年8 月17日向法院聲請破產，斯時尚積欠原
      告2,678 萬537 元。工勤公司向法院聲請破產前，系爭工
      程即轉由被告承接，被告並於94年8 月16日出具系爭同意
      書，嗣於94年10月3 日出具系爭協議書，表示以系爭工程
      第四標應給付被告之金額為限，承擔工勤公司就第四標所
      積欠工程款1,863 萬3,623 元之債務，為兩造所不爭執之
      事實，已如上四之(二)所述，是被告自有承擔工勤公司就系
      爭契約應負債務之意，並以1,863 萬3,623 元為限，已堪
      認定。
    至被告承擔債務是否另以其就系爭工程向業主實際領得款
      項為限，原告依系爭同意書究可向被告請求金額若干，兩
      造就此迭有爭執，經查：
      (1)參諸證人即被告公司協理陳澤文證稱：「被證1 （按即
        系爭同意書）上面的承擔金額1,863 萬3,623 元是我算
        出來的，是以工勤公司承擔配電盤未領款部分所計算出
        來的數額‧‧‧」、「因為當時工程還在施作中，未進
        行結算，數量會有增減，所以會加上以業主實付金額為
        準。不管比1,863 萬3,623 元多或少，被告承擔的債務
        還是以業主實付的金額為準。」等語（見本院99年8 月
        24日言詞辯論筆錄）；證人即原告公司內銷處副處長楊
        正義證稱：「我有看過被證1 （按即系爭同意書），當
        時是我、業務師林英伸、法律處副處長余宜玲一起去。
        金額1,863 萬3,623 元是陳澤文提出的」、「當時工勤
        公司快倒了，有人願意作債務上承擔，我們就簽協議書
        。」、「當時加上以臺北市政府工務局衛生下水道工程
        處實際給付予信泰環保工程股份有限公司金額為限，是
        因為考量工程還沒有驗收，可能會有追減，可能會少於
        1,863 萬3,623 元，故以實際領得的金額為準，我們認
        為合理，就同意了。」等語（見本院99年9 月7 日言詞
        辯論筆錄），堪認被告雖承擔工勤公司就系爭契約所生
        之債務，惟非僅以1,863 萬3,623 元為限，另以實際由
        業主領得之金額為限，即該金額若低於1,863 萬3,623
        元，被告所為債務承擔之範圍即以實際領得之金額為限
        。
      (2)經本院向被告就系爭工程之上包漢唐公司函查被告實際
        領得之金額，據覆：系爭工程完工結算經業主減帳428
        萬1,132 元，故減帳後原應領之工程款為1,435 萬2,49
        1 元，惟因系爭工程遭業主逾期罰款733 萬7,777 元，
        亦由被告實際領得之工程款中扣除等情，有該公司98年
        10月2 日漢唐迪化字第981002-1號函附卷可佐。而兩造
        就系爭工程完工結算，經業主追加減帳後，減作金額42
        8 萬1,132 元，並不爭執，已如上四之(六)所述，被告嗣
        就遭漢唐公司扣除逾期罰款部分，於本件訴訟中亦不主
        張扣除（見本院99年11月2 日言詞辯論筆錄），是兩造
        就此所爭執者僅餘系爭工程嗣遭業主減作扣款部分，被
        告是否得自實際向業主領得款項中扣除。經查：
        1.系爭契約於94年2 月5 日確經原告與工勤公司另行訂
          立變更合約同意書，就系爭契約詳細表第66頁第36項
          VVVF設備辦理減作，業據原告提出變更合約同意書在
          卷為證，堪認系爭工程於被告為債務承擔前即有減作
          之情事。
        2.參諸證人即被告公司協理陳澤文證稱：「（系爭同意
          書上所載1,863 萬3,623 元）包含原來原告承攬，但
          後來未施作的變頻器。」、「當初原告是楊正義、林
          英伸負責洽談，當時楊正義、林英伸並沒有告訴我變
          頻設備已經減做了，我計算金額時，也不知道變頻設
          備有減做。」、「大同公司的洽談人員，知道我金額
          計算方式。」等語（見本院99年8 月24日言詞辯論筆
          錄）；參以證人即原告公司內銷處副處長楊正義證稱
          ：兩造簽訂系爭同意書時，並未特別提變頻器減作一
          事，其不知道陳澤文計算1,863 萬3,623 元的方式，
          惟亦稱：「當時工勤公司快倒了，有人願意作債務上
          承擔，我們就簽協議書」等情（見本院99年9 月7 日
          言詞辯論筆錄），足認兩造簽訂系爭同意書時，並無
          將減作部分扣除之合意。又被告所為債務承擔之範圍
          既另以實際向業主領得之金額為限，已如上五之(一)之
          之(1)所述，則被告所為債務承擔之範圍自不包括業
          主驗收後扣除減作部分之金額，亦屬至明之理。
        3.綜上所述，原告依系爭同意書得請求被告給付系爭契
          約款項為原承擔金額扣除減作金額，即1,435 萬2,49
          1 元（00000000-0000000=00000000 ）。又被告就系
          爭契約業已付款1,143 萬165 元，為兩造所不爭執之
          事實，已如上四之(三)所述，則原告依系爭同意書尚得
          請求被告給付292 萬2,326 元（00000000-00000000=
          0000000 ）。
        4.至原告就漢唐公司上揭函覆，被告就系爭工程所實際
          領得款項多所質疑，惟其未能舉證證明漢唐公司之函
          覆與事實不符，且漢唐公司亦無為被告為虛偽陳述之
          理。另漢唐公司雖於99年8 月5 日另函覆其不知就系
          爭工程所給付被告之款項中，何部分為原告所施作等
          情，惟因被告乃漢唐公司之下包，其就所承包之工程
          再分包予數下包，原告僅屬其中之一，漢唐公司無從
          判別所給付被告工程款中，何部分與原告有關，並無
          違常情，自難執此認前所函覆被告就系爭工程所實際
          領得之款項與事實不符。又原告聲請向財政部臺北市
          國稅局調閱被告自94年8 月起至98年7 月止與漢唐公
          司交易之營業稅申報資料，本院認該申報資料無從判
          別具體工項，而無調查之必要，附此敘明。
    至原告依系爭同意書得請求被告給付之292 萬2,326 元，
      請求權是否已罹於時效而消滅一節，經查：
      (1)按所謂製造物供給契約，乃工作物全部或主要材料由承
        攬人供給，而由他方給付報酬之謂。如當事人之意思重
        在工作物之完成時，不失為承攬契約之一種，適用承攬
        之規定；如當事人之意思重在工作物財產權之移轉時，
        仍不失為買賣之一種，適用買賣之規定；兩者無所偏重
        或輕重不分時，則認屬承攬與買賣之混合契約，關於工
        作之完成，適用承攬之規定，關於財產權之移轉，即適
        用買賣之規定（最高法院89年度臺上字第831 號判決意
        旨、98年度臺上字第1932號判決意旨、99年度臺上字第
        170 號判決意旨參照）。
      (2)原告與工勤公司於90年8 月27日簽訂系爭契約，由工勤
        公司向原告購買高、低壓配電盤產品，使用於系爭工程
        ，原告並負責安裝，買賣價金為5,146 萬2,579 元、安
        裝款為353 萬7,421 元，共計5,500 萬元，為兩造所不
        爭執之事實，已如上四之(一)所述。以系爭契約就買賣價
        金及安裝款數額之比例觀之，買賣價金之數額約占系爭
        契約總金額之93.5% ，且當事人亦以「買賣合約書」名
        之系爭契約，足認當事人之意思顯係重在工作物財產權
        之移轉，僅其中一小部分具承攬之性質。揆諸上開說明
        ，系爭契約自應適用買賣之規定。
      (3)次按債務人因其法律關係所得對抗債權人之事由，承擔
        人亦得以之對抗債權人，民法第303 條第1 項前段定有
        明文。故被告就系爭契約有為債務承擔之意，已如上五
        之(一)之所述，揆諸上開規定，被告得以工勤公司依系
        爭契約得對抗原告之事由，對抗原告。
      (4)復按「每批交貨於當月20日前統一估驗一次，由賣方提
        送估驗明細予買方轉呈業主，經審查無誤，賣方即可開
        立發票向買方請款，待上包商撥付款項予買方後30日內
        ，買方以即期支票給付賣方。如買方開立發票日起60日
        ，非賣方貨品因素，買方無法順利領得上包商撥付款項
        ，則買方先行開立月結90日之期票給付賣方。每批交貨
        款依上述條件得以請領貨價之80% ，剩餘15% 部分為保
        留款」；「剩餘之尾款於送電後業主正式驗收合格，賣
        方交付買方結算總金額3%之銀行本票或銀行保證函，作
        為業主正式驗收合格起二年之保固用途後，賣方得向買
        方請款，付款時機亦比照條款第(二)款之條件辦理。如全
        部貨品交運完成並高壓盤部分亦已安裝完成起一年，業
        主無法辦理正式驗收則改由買方辦理驗收」，觀諸系爭
        契約第6 條第2 款、第3 款約定至明。是被告就系爭契
        約之尾款給付義務，至遲當於業主正式驗收合格之當月
        20日（如已逾當月20日則以次月20日）後之90日內屆履
        行期，亦即原告依系爭契約得行使請求權之日期。查系
        爭工程業主於96年1 月31日正式驗收合格，業據原告提
        出保固切結書1 紙為憑，被告就此亦不爭執（見本院99
        年11月2 日言詞辯論筆錄）。是原告依系爭契約得向被
        告請求之買賣價金或承攬報酬尾款，至遲於96年2 月20
        日起算90日，而該90日兩造並不爭執係以3 個月計算（
        見本院99年11月2 日言詞辯論筆錄），即該尾款請求權
        於96年5 月20日即可行使亦堪認定。至被告就此辯稱依
        系爭契約上開約款，原告自業主正式驗收合格之當月20
        日即可行使尾款請求權云云，然觀諸系爭契約上開約款
        之文義，當事人之真意係指驗收合格當月20日即可開始
        請款之程序，惟被告之付款履行期至遲再計算90日即3
        個月始屆期，是當認原告之工程尾款債權應自履行期屆
        至時起始得行使，被告就此所辯顯有誤會，而無足採。
      (5)再按商人所供給之商品之代價請求權，因二年間不行使
        而消滅，民法第127 條第8 款定有明文。復按民法第12
        7 條所定商品或產物供給之人，法律並未限定其須具備
        何種身分或資格，故商人出賣商品於一般顧客，其商品
        代價之請求權，應適用民法第127 條第8 款所定之短期
        消滅時效（最高法院63年度第1 次民庭庭推總會決議(五)
        參照）。又按消滅時效，自請求權可行使時起算；消滅
        時效因起訴、承認而中斷，民法第128 條前段、第129
        條第1 項第1 款、第2 款亦分別定有明文。再按民法第
        129 條第1 項第2 款所稱之承認，乃債務人向債權人表
        示認識其請求權存在之觀念通知，僅因債務人之一方行
        為而成立，無須得債權人之同意，且承認不以明示為限
        ，默示的承認，如請求緩期清償、交付利息等，亦有承
        認之效力（最高法院51年臺上字第1216號判例參照）。
        復按時效因請求而中斷者，若於請求後六個月內不起訴
        ，視為不中斷，民法第130 條亦規定至明。經查：
        1.原告依系爭契約得向被告請求之買賣價金或承攬報酬
          尾款至遲於96年5 月20日即可行使，已如上五之(一)之
          之(4)所述。又系爭契約依當事人之意思顯係重在工
          作物財產權之移轉，應適用買賣之規定，亦如上五之
          (一)之之(2)所述，揆諸上開規定，即應適用2 年之短
          期時效，故原告之請求權應計至98年5 月20日即已罹
          於時效。
        2.至原告主張被告於97年12月10日最後一次付款，當屬
          對上開請求權之承認，自生時效中斷事由云云。然查
          ，被告雖不否認其於97年12月10日曾給付40萬元予原
          告，惟辯稱與本件債權無涉等情。經本院核閱系爭契
          約第4 條、第6 條約定，原告係依系爭工程之進度，
          分批交付配電盤，於經交貨後當月20日前估驗一次，
          再行向被告請款，則被告於97年12月10日所給付之40
          萬元，究是否與本件乃同一批請求給付之買賣貨款或
          承攬報酬，原告未能舉證以實其說，已難採信。參以
          97年10月間兩造仍就系爭契約尾款給付之數額開會商
          討，有業洽報告1 紙在卷為憑，復佐以原告之業務代
          表王彥儐證稱：「在起訴前我們有跟被告陳澤文協理
          研討700 多萬元工程尾款部分，有開兩次正式的會議
          ‧‧‧會議時間是98年3 、5 月。」、「這兩次正式
          會議是對尾款的部分討論，沒有再就配電盤部分討論
          ，尾款也沒有達成協議。」等語（見本院98年10 月
          22日言詞辯論筆錄），益徵被告於97年12月10日所為
          之付款與本件之尾款非屬同一筆貨款請求權，自難以
          被告該日所為之付款，即推知被告就本件尾款之請求
          權業已承認。是原告就此辯稱時效已於97年12月10日
          因被告承認而中斷，並無足採。
        3.又原告辯稱兩造自97年10月至98年5 月間就被告所為
          債務承擔之尾款持續協商，被告並請求緩期清償，當
          認被告已承認原告就該尾款之請求權，而生時效中斷
          之效果云云。然查，兩造雖確於97年10月間至98年5
          月間多次就該系爭契約之尾款協商，然觀諸卷附之協
          商紀錄，兩造並未成立和解，且非僅未見被告已就系
          爭契約之尾款為承認之表示，反就數額多所爭執，是
          自難認被告於多次協商過程中，已就系爭契約之尾款
          數額為表示承認之行為，原告據此認已因承認生時效
          中斷之效果云云，自無足採。
        4.另兩造分別於98年3 月9 日、98年5 月15日就系爭工
          程尾款之給付為協商，有業洽紀錄2 紙在卷為憑，且
          為兩造所不爭執，而經本院觀諸卷附之業洽紀錄，其
          中98年3 月9 日原告仍主張尚有718 萬7,458 元之工
          程尾款未收，請求被告立即支付，是足認98年3 月9
          日原告即有對被告請求給付718 萬7,458 元之意；另
          觀諸98年5 月15日之業洽紀錄內容，於當日協商過程
          中，原告則有對被告請求給付536 萬628 元之意。而
          原告於98年7 月10日提起本件訴訟，有起訴狀在卷為
          憑，揆諸上開規定，就原告所主張對被告718 萬7,45
          8 元工程尾款債權部分，業因原告於98年3 月9 日對
          被告有所請求，並於請求後6 個月內起訴，當認就該
          部分之債權於98年3 月9 日已生時效中斷之效果，是
          原告對被告之工程尾款債權於718 萬7,458 元範圍內
          ，尚未罹於時效，已堪認定。
        5.綜上所述，原告基於系爭契約及債務承擔關係對被告
          所生之尾款請求權於718 萬7,458 元範圍內，並未罹
          於時效而消滅，被告就此所為罹於時效之抗辯，並無
          理由。故原告依系爭同意書得請求被告給付292 萬2,
          326 元之工程尾款，自未罹於時效，而仍得請求。
  (二)被告就原告所供應之曝氣池配電盤燒毀所支出維修費用35萬
    元，得否依不當得利請求原告返還？經查：
    原告所供應之曝氣池配電盤燒毀，致被告支出維修費用35
      萬元，為兩造所不爭執之事實，已如上四之(四)所述，此部
      分事實已堪認定。
    系爭曝氣池配電盤燒毀之原因，經財團法人中華工商研究
      院鑑定，認起火原因研判係端子搭接排之搭接線處因接觸
      不良之積熱所引火，有鑑定報告一份在卷為憑，是該配電
      盤燒毀係瑕疵所致，亦堪認定。
    按無法律上之原因而受利益，致他人受損害者，應返還其
      利益，民法第179 條前段定有明文。被告辯稱其給付35萬
      元維修費予原告乃基於就系爭工程尾款和解所為，則為原
      告所否認。經查：
      (1)兩造於97年10月8 日開會商討尾款及配電盤燒毀之追加
        款，有業洽報告在卷可稽。經核證人即參與當日會議之
        原告公司業務王彥儐證稱：「當天是為了被告公司的承
        攬報酬及配電盤的設備維修費用追加款討論，當天就配
        電盤燒燬維修費用有結論，報價本來是57萬7 千元，雙
        方同意只向被告請求35萬元，此部分沒有附任何條件。
        」、「起訴前我們有跟被告陳澤文協理研討700 多萬元
        工程尾款部分，有開兩次正式的會議，該會議證人林江
        涯先生沒有參加，會議時間是98年3 、5 月。」、「這
        兩次正式會議是對尾款的部分討論，沒有再就配電盤部
        分討論，尾款也沒有達成協議。」、「這兩次會議被告
        沒有說要連同工程款與配電盤一起討論」等語（見本院
        98年10月22日言詞辯論筆錄）；另證人即亦參加當次會
        議之被告公司總經理林江涯則證稱：「‧‧‧會議我有
        參加，當天討論工程尾款及追加款部分為討論，追加款
        就是配電盤燒燬增加的費用部分。」、「我們認為工程
        款尾款部分結算是要依被證五的方式來算，我有說明逾
        期罰款為什麼要扣一半的原因，因為當天原告公司代表
        說要回去研究，就此部分沒有達成協議，我就再提出來
        說，如果願意接受，就配電盤燒燬部分我願意用35萬元
        來計價。」、「我們願意就配電盤燒燬付款35萬元是以
        原告同意逾期罰款各付一半的前提，如果他們同意的話
        ，我溢付的工程款100 多萬元我不向原告要回來，還願
        意多付35萬。」、「在會議後原告沒有向被告請求除了
        追加款以外的尾款，原告兩個星期以後就開發票向我們
        請求配電盤35萬元部分，所以我們認為原告同意我們提
        出的條件。」等語（見本院98年10月22日言詞辯論筆錄
        ），是兩造間就當次會議被告願就配電盤燒毀部分給付
        原告35萬元並無爭執，然被告給付35萬元是否係就工程
        尾款全數和解，兩造則多所齟齬。徵諸卷附當日之業洽
        報告就配電盤燒毀追加款部分，僅載明：「針對追加款
        部分林總表示願支付35萬結案」，並未有何與工程尾款
        附加條件之註記，是被告所辯係全案以35萬元和解，已
        難盡信。
      (2)又原告於會議後之97年10月24日立即就該35萬元部分向
        被告請款，被告已付清該部分款項，有發票1 紙在卷為
        憑，且依卷附業洽紀錄，兩造嗣於98年3 月、5 月間仍
        持續就系爭工程尾款部分協商，然未見被告就配電盤燒
        毀部分再為爭執，益徵兩造於97年10月8 日係先就配電
        盤部分以被告分攤部分維修費用35萬元成立和解。至被
        告雖辯稱其係誤認就系爭工程尾款亦全數和解，始於97
        年10月24日給付原告35萬元云云，然果若如被告所辯，
        則原告另於98年3 月、5 月間再次請求被告給付系爭工
        程尾款之際，被告焉有未主張原告應返還或扣除前所給
        付之35萬元之理？顯見被告就此所辯與事實不符。
      (3)被告既係基於兩造間就配電盤燒毀一事之和解契約而給
        付35萬元予原告，原告受領該部分款項，自有法律上原
        因，而非不當得利，被告自無從依不當得利之法律關係
        請求原告返還。
  (三)被告得否以上揭(二)之債權與原告對其所主張上揭(一)之債權主
    張抵銷？
    按二人互負債務，而其給付種類相同，並均屆清償期者，各
    得以其債務，與他方之債務，互為抵銷，民法第334 條第1
    項前段固定有明文。查原告依系爭同意書尚得請求被告給付
    系爭工程尾款292 萬2,326 元，然被告對原告並無不當得利
    返還請求債權35萬元，已如上五之(一)、(二)所述，則被告自無
    從對原告之上開工程尾款債權抵銷。
六、綜上所述，原告基於系爭同意書及債務承擔關係，得對被告
    請求給付系爭工程尾款292 萬2,326 元。從而，原告請求被
    告給付292 萬2,326 元，及自起訴狀繕本送達被告翌日即98
    年7 月18日起至清償日止，按週年利率5%計算之利息，為有
    理由，應予准許。逾此部分之請求，則無理由，應予駁回。
七、兩造陳明願供擔保，聲請宣告假執行或免為假執行，經核原
    告勝訴部分，合於法律規定，爰分別酌定相當之擔保金額宣
    告之；原告其餘假執行之聲請，因訴之駁回而失所依據，不
    予准許。
八、本件事實已臻明確，兩造其餘攻擊防禦方法及證據經予審酌
    ，於訴訟判決結果不生影響，爰不再逐一論述。
九、據上論結，本件原告之訴為一部有理由，一部無理由，依民
    事訴訟法第79條、第390 條第2 項、第392 條第2 項，判決
    如主文。
中    華    民    國    99    年    11    月    23    日
                  民事第二庭法  官  方彬彬
以上正本證明與原本無異。
如對本判決上訴，應於判決送達後20日內向本院提出上訴狀；若
委任律師提起上訴者，應一併繳納上訴審裁判費，否則本院得不
命補正逕行駁回上訴。
中    華    民    國    99    年    11    月    24    日
                            書記官  于耀文

司法院資訊處製作；財團法人民間司法改革基金會備份。
